臺北高等行政法院裁定
111年度交上再字第13號
再 審原 告  羅昇雲                                     
再 審被 告  新北市政府交通事件裁決處


代  表  人  李忠台（處長）
上列當事人間交通裁決事件，再審原告對於中華民國111年2月8
日本院110年度交上字第33號判決，本於行政訴訟法第273條第1
項第1款、第2款及第274條事由提起再審之訴部分，本院裁定如
下：
    主　文
再審之訴駁回。
再審訴訟費用新臺幣柒佰伍拾元由再審原告負擔。
    事實及理由
一、按對於交通裁決事件之判決提起再審之訴，應依行政訴訟法
    第237條之9第3項準用同法第277條第1項第4款之規定表明再
    審理由，此為必須具備之程式。所謂表明再審理由，必須指
    明確定判決有如何合於法定再審事由之具體情事，始為相當
    。倘僅泛言有何條款之再審事由，而無具體情事者，尚難謂
    已合法表明再審理由。如未表明再審理由，法院無庸命其補
    正。次按「有下列各款情形之一者，得以再審之訴對於確定
    終局判決聲明不服。但當事人已依上訴主張其事由或知其事
    由而不為主張者，不在此限：一、適用法規顯有錯誤。二、
    判決理由與主文顯有矛盾。」行政訴訟法第273條第1項第1
    款、第2款分別定有明文。再審之訴乃係對於原確定判決聲
    明不服之方法，其目的在於請求除去原確定判決之效力，惟
    判決因確定而產生其既判力，原則上法院及當事人均應受其
    拘束，自不許當事人事後任意予以爭執，故唯有具備法定重
    大瑕疵之事由如行政訴訟法第273條、第274條之再審事由時
    ，始有重開訴訟程序之可能。故當事人如已依上訴主張其事
    由，或知其事由而不為主張者，其主張之當否自應由上訴審
    法院判斷之，殊無許其再援為對於確定判決提起再審之訴之
    事由，此即再審之補充性原則。又所謂「適用法規顯有錯誤
    」，係指確定判決就事實審法院所確定之事實而為之法律上
    判斷，所適用之法規顯然不合於法律規定，或與司法院現尚
    有效之大法官解釋、憲法法庭裁判顯然違反者，並不包括認
    定事實的瑕疵、法律上見解之歧異、判決不備理由或理由矛
    盾等問題。而所謂「判決理由與主文顯有矛盾」，係指判決
    依據當事人之主張，認定其請求為有理由或無理由，而於主
    文為相反意思之諭示，且其理由與主文相牴觸甚為顯然者。
二、事實概要：再審原告羅昇雲駕駛第三人沈珮如車牌號碼000-
    0000號自用小客車，於民國109年6月29日16時28分，在新北
    市○○區○○路0段000巷旁槽化線處停車，經新北市政府警察局
    新店分局交通分隊逕行舉發，嗣辦理歸責再審原告，再審被
    告新北市政府交通事件裁決處依道路交通管理條例(下稱道
    交條例)第56條第1項第2款規定，以109年10月7日新北裁催
    字第48-C16315047號裁決書（下稱原處分。另再審被告於10
    9年11月5日以同案號裁決書，將原處分所載違規地點「新店
    區北新路2段252號」，更正為「新店區北新路2段152巷【捷
    運七張】」），裁處罰鍰新臺幣（下同）900元。再審原告
    不服，提起行政訴訟，經臺灣臺北地方法院(下稱臺北地院
    或一審法院)109年度交字第565號行政訴訟判決駁回其訴(下
    稱前程序判決)。再審原告仍不服，提起上訴，經本院於111
    年2月8日以110年度交上字第33號判決（下稱原確定判決）
    駁回上訴確定。再審原告以原確定判決有行政訴訟法第273
    條第1項第1款、第2款及第274條所定再審事由，提起本件再
    審之訴(再審原告另以原確定判決有行政訴訟法第273條第1
    項第13款、第14款所定事由而提起再審之訴部分，另由本院
    裁定移送臺北地院)。
三、再審原告主張略以：
  ㈠再審被告於一審言詞辯論期日109年11月17日(按：應為109年
    11月18日)之前一日即16日晚間19時許，始將答辯狀送達再
    審原告，致再審原告無從充分準備攻擊防禦方法，而侵害其
    正當程序請求權，且一審法院逕以一造辯論判決，未賦予再
    審原告在場陳述意見權，違反行政訴訟法第108條第2項、第
    109條、第120條及民事訴訟法第386條第4款規定。原確定判
    決雖認本件並不複雜，無須遵守法律規定等語，然本件既定
    言詞辯論期日，足見具複雜性，且再審原告亦委任律師進行
    訴訟，一審法院卻逕為一造辯論判決，顯然判決主文與理由
    矛盾，且審理程序違法，本件自有行政訴訟法第273條第1項
    第1款所定適用法規顯有錯誤之再審事由，並已構成同法第2
    43條判決不適用法規或適用不當、判決不備理由或理由矛盾
    之情。
  ㈡依道路交通違規車輛移置保管及處理辦法第5條規定及交通部
    102年3月28日交路字第1020006174號函釋，可知逕行舉發應
    限於當場不能或不宜攔截製單舉發之情形，須違規停車之駕
    駛人「不在場」始得為之，否則即與舉發程序未合。本件舉
    發機關逕行舉發後執行拖吊、移置作業，顯未審酌再審原告
    於車輛未拖離原來位置時，已到達現場並表明身分，斯時自
    應即指揮停止拖吊，並責令駛離，且本件乃於巷、弄內違規
    停放車輛，在未有併排停放或其他急迫影響公共安全之情形
    ，自應當場舉發，原確定判決顯然未適用違反道路交通管理
    事件統一裁罰基準及處理細則（下稱處理細則）第11條所訂
    之舉發程序，自有行政訴訟法第273條第1項第1款、第2款之
    再審事由；再審原告聲請勘驗錄影光碟，一審法院未予調查
    ，復未於判決中說明不予勘驗之理由，自屬行政訴訟法第24
    3條第2項第6款判決不備理由之當然違背法令，其逕依採證
    照片認定事實，亦有違背證據法則情事。又原確定判決逕自
    採認員警職務報告書之虛偽記載，未准予調查證據之聲請，
    顯有證據法則適用不當及調查程序不備之違誤，致有判決理
    由與主文顯有矛盾之再審事由，應予廢棄。
　㈢又依新北市政府警察局取締違規停車拖吊作業程序第1點、第
    2點、第7點第2款等規定，可知拖吊作業執行時應依規定攝(
    錄)影，其相關影音資料當有助於釐清再審原告是否違規停
    放車輛於槽化區，且在車輛未拖離原地時到達現場。本件依
    錄音檔譯文，可證再審原告確係在執行拖吊程序中表明本人
    到達現場，車輛尚未拖吊移動，並經執勤員警答稱：「是還
    沒有移動…不好意思，這麼多人在看，我不能放」等語，然
    臺灣高等法院裁定證據保全之影像檔案內，卻顯示車輛已在
    執行拖吊，且該檔案經擷取片段，切割成數個檔案，其中36
    秒影像，係以加速播放影像將畫面呈現，且有15秒處於定格
    狀態，顯然涉嫌隱匿、剪接、變造影片。再審原告在車輛未
    拖離原來位置時，已到達現場並表明身分，舉發機關竟未依
    規定當場舉發，違背處理細則第11條規定。按處罰之程序分
    為舉發及裁決程序，本件再審原告縱有違規行為，員警之舉
    發既不合於法定程序，則再審被告所為之裁決處分，即非適
    法，是原確定判決顯有行政訴訟法第273條第1項第2款之再
    審事由。
　㈣依行政訴訟法第237條之9第2項準用第236條之2第3項、第254
    條第1項規定，高等行政法院應以地方法院交通裁決事件判
    決確定之事實為判決基礎。原確定判決載稱：「上訴人並未
    在車內或緊靠系爭車輛附近立於隨時可駛離其車輛之狀態，
    上訴人亦自陳係於舉發員警指揮拖吊之際到達現場等語，顯
    然系爭車輛並非保持可立即行駛之狀態」等語，已逾越法律
    審界線，已構成行政訴訟法第273條第1項第1款、第2款之再
    審事由。　　　
　㈤原確定判決實已違背臨時停車之定義(交通部函釋未將臨時停
    車駕駛不得離座納入規範)，再審原告於111年3月30日聲請
    閱卷取得錄影光碟，並送聲紋鑑識實驗室鑑定，該證據已有
    行政訴訟法第274條之再審事由。
　㈥原確定判決理由記載前程序判決誤引101年5月30日修正前道
    交條例第3條關於以「引擎未熄火」為臨時停車要件之規定
    等語，然本件依執勤員警舉發證據顯示，再審原告停車時間
    約為2分鐘，應符合臨時停車、立即行駛之定義，原確定判
    決卻以其為法律審，當事人不得提出新攻擊、防禦方法，亦
    不得提出新事實、新證據等語，駁回上訴，實為判決理由矛
    盾。又原確定判決雖認再審原告不得在上訴程序提出新攻擊
    防禦方法等語，然依民事訴訟法第447條第1項但書設有當事
    人得提出新攻擊或防禦方法之例外規定，本件再審被告之答
    辯狀，未依規定至遲於言詞辯論期日5日前送達再審原告，
    致再審原告無法於一審法院提出新事實、新證據，且錄音譯
    文已證明員警違法濫權，事實發生於一審言詞辯論終結後，
    再者，再審原告於一審已主張警員違法濫權，錄影光碟係經
    剪接，舉發程序違法等情，再審原告係對於在第一審已提出
    之攻擊或防禦方法為補充，如不許其提出顯失公平。
　㈦聲明：
　　⒈原確定判決廢棄。
    ⒉原處分撤銷。　　
四、本院之判斷：
  ㈠就行政訴訟法第273條第1項第1款事由部分：
　　⒈再審原告固以再審被告於一審言詞辯論期日前一日始將答
      辯狀送達再審原告，致再審原告無從充分準備攻擊防禦方
      法，且一審法院逕以一造辯論判決，未賦予再審原告在場
      陳述意見權，違反行政訴訟法第108條第2項、第109條、
      第120條及民事訴訟法第386條第4款規定等語，而主張原
      確定判決有適用法規顯有錯誤之再審事由。然再審原告就
      前程序判決提起上訴時，業已執相同事由據為上訴理由(
      本院110年度交上字第33號卷【下稱交上卷】第213頁至第
      215頁)，並經原確定判決就此爭執，說明其得心證之理由
      （原確定判決第2、3頁），再審原告賡續援為提起本件再
      審之訴之事由，無非重述其於上訴已主張而為原確定判決
      所摒棄不採之理由，參照首開說明，此部分再審之訴違背
      再審補充性原則，於法自有未合。　　
　　⒉又再審原告所執本件違規之舉發程序違法一節，業經原確
      定判決敘明此部分係再審原告於上訴程序所提出之新攻擊
      防禦方法，非為法律審之交通裁決上訴程序所能審酌等語
      （原確定判決第5頁），是原確定判決就此既未為法律上
      之判斷，自無再審原告所指適用法規顯有錯誤之情，再審
      原告以前開情詞，依行政訴訟法第273條第1項第1款規定
      提起再審之訴，亦非合法。
　　⒊再審原告另主張原確定判決逾越法律審界線，構成行政訴
      訟法第273條第1項第1款之再審事由等語，然此部分原確
      定判決「所適用之法規」，究竟有何顯然不合於法律規定
      ，或與司法院現尚有效之大法官解釋、憲法法庭裁判顯然
      違反等情事，並未據再審原告具體表明，此部分再審之訴
      ，自非合法。
  ㈡就行政訴訟法第273條第1項第2款事由部分：再審原告所執主
    張一審法院既定言詞辯論期日，足見具複雜性，且再審原告
    亦委任律師進行訴訟，一審法院卻逕為一造辯論判決；原確
    定判決未適用處理細則第11條所訂之舉發程序；原確定判決
    逕自採認員警職務報告書之虛偽記載，未准予調查證據之聲
    請，顯有證據法則適用不當及調查程序不備之違誤；再審原
    告縱有違規行為，員警之舉發既不合於法定程序，則再審被
    告所為之裁決處分，即非適法；原確定判決逾越法律審界線
    等語，均與原確定判決之理由是否有與主文相牴觸之情無涉
    ，難認再審原告已就原確定判決究有如何合於行政訴訟法第
    273條第1項第2款規定之具體情事為敘明，是再審原告就此
    所提再審之訴，亦非適法。
　㈢就行政訴訟法第274條事由部分：按提起再審之訴之各個再審
    事由，均獨立構成再審之要件，成為各個訴訟標的之內涵。
    是再審原告主張數個不同款之再審理由，係屬數個再審之訴
    ，各個再審不變期間之遵守，應就各個再審事由分別加以計
    算(最高行政法院107年度裁字第416號裁定意旨參照)。次按
    「為判決基礎之裁判，如有前條所定之情形者，得據以對於
    該判決提起再審之訴。」「(第1項)再審之訴應於三十日之
    不變期間內提起。（第2項）前項期間自判決確定時起算，
    判決於送達前確定者，自送達時起算；其再審之理由發生或
    知悉在後者，均自知悉時起算。」行政訴訟法第274條及第2
    76條第1項、第2項分別定有明文。本件再審原告固主張原確
    定判決有行政訴訟法第274條之再審事由等語（本院卷第107
    頁），然再審原告係於111年5月16日(本院收文日)「行政訴
    訟再審補充理由起訴狀」內方主張上開再審事由(再審原告
    復於111年11月10日具狀補充此部分之理由，見本院卷第163
    頁)，距原確定判決於111年2月16日送達於原告之時(交上卷
    第281頁），早已逾提起再審之訴之法定不變期間(30日)，
    此部分再審之訴，自非合法。
　㈣再審原告另主張原確定判決以其為法律審，當事人不得提出
    新攻擊、防禦方法，亦不得提出新事實、新證據，駁回上訴
    ，實為判決理由矛盾；一審法院為一造辯論判決，已構成行
    政訴訟法第243條第2項第1款判決不適用法規或適用不當、
    第6款判決不備理由或理由矛盾；一審法院未勘驗錄影光碟
    ，復未於判決中說明不予勘驗之理由，構成同法第243條第2
    項第6款判決不備理由，其逕依採證照片認定事實，亦有違
    背證據法則情事等語，而提起再審之訴一節，因判決不適用
    法規(包括違背證據法則)或適用不當、判決理由矛盾並非行
    政訴訟法第273條、第274條所定之再審事由，此部分再審之
    訴，自非合法。至再審原告所指本件符合民事訴訟法第447
    條第1項但書關於當事人得提出新攻擊或防禦方法之例外情
    形一節，並未指明原確定判決有如何合於法定再審事由之具
    體情事，自難謂已合法表明再審理由。
五、據上論結，本件再審之訴為不合法。依行政訴訟法第237條
    之8第1項、第237條之9第3項、第278條第1項、第104條，民
    事訴訟法第95條、第78條，裁定如主文。
中　　華　　民　　國　 　111  　年　　11  　月　15  　日
                    臺北高等行政法院第二庭
                              審判長法  官　 楊得君
                          　        法  官　 高維駿
                                    法  官　 李明益
上為正本係照原本作成。
不得抗告。
中　　華　　民　　國　 　111  　年　　11  　月　15  　日
                                    書記官    陳德銘